最高法院刑事判決　　　　　　　　　　　　　　　九十一年度台上字第二六九０號
　　上　訴　人　甲○○
　　選任辯護人　文
　　　　　　　　周奇杉律師
右上訴人因妨害國幣懲治條例案件，不服台灣高等法院中華民國九十一年二月二十二
日第二審判決（九十年度上訴字第四一七四號，起訴案號：台灣桃園地方法院檢察署
九十年度偵字第九七一五、一一一七九號），提起上訴，本院判決如左：
    主  文
上訴駁回。
    理  由
按刑事訴訟法第三百七十七條規定，上訴於第三審法院，非以判決違背法令為理由，
不得為之。是提起第三審上訴，應以原判決違背法令為理由，係屬法定要件。如果上
訴理由狀並未依據卷內訴訟資料，具體指摘原判決不適用何種法則或如何適用不當，
或所指摘原判決違法情事，顯與法律規定得為第三審上訴理由之違法情形，不相適合
時，均應認其上訴為違背法律上之程式，予以駁回。本件上訴人甲○○上訴意旨略稱
：(一)、上訴人之原審選任辯護人曾具狀聲請傳喚中央科學研究院（下稱中科院）總務
科范析玉、傅晉持及證人王慶華等人，以證明上訴人所印遭查扣之「偽鈔」係作為廣
告單之用，而非意圖以偽當真供行使之用。原審未予傳訊，復未以裁定駁回聲請，有
應調查之證據未予調查之違法。(二)、上訴人製造偽幣之目的，並非欲以之充當通用真
幣流通使用，而係為向中科院招攬更多生意而用供促銷為目的，此事實已經上訴人於
第一審及原審供述明確，先後供詞相互呼應並未矛盾，原判決竟認上訴人之辯解前後
矛盾，為不可採，又未詳述其理由，其採證顯然違法。(三)、上訴人固於警訊時供承：
「我原本打算製造偽鈔再賣予假鈔集團，然因經多人觀看過，認為製作不夠精細，而
無人收購而停產，我亦曾欲打算用假鈔騙泰勞矇混過去，但因自己實在看不過去，所
以也沒有付諸實行」等語，並於偵查中坦承：「還在試用階段，因缺錢，準備成功找
人買，我尚未行使過」等語。但原審須調查其他必要證據，以察上開自白與事實是否
相符，始得採為認定上訴人犯罪之證據，而原審就上訴人上開供述所指之「多人」究
竟有幾人？為何人？上訴人係透過何種管道與該等人聯繫？在何處碰面驗貨？有何管
道與泰勞接觸藉以矇騙？均未詳為調查，徒以上述自白認定上訴人有行使之意圖，其
採證違反證據法則。(四)、妨害國幣懲治條例第三條第一項之偽造幣券罪，其偽造之標
準，須摹仿通用幣券之真形、質地、顏色、文字、花紋、簽章等，始得成立，苟形式
不相似，或質地不相同，一般人視之即可輕易識別真偽者，則不得謂為偽造。而區別
真鈔與偽鈔最簡易之方法乃有無防偽安全線及模鑄人像，經查扣案之偽鈔經中央銀行
發行局鑑定結果，並無安全線及模鑄人像水印，原審亦認由肉眼即可辨別其真偽。既
可輕易以肉眼辨識，何來混淆之有，顯未達偽造之程度，不應構成偽造幣券罪，原判
決竟論以該罪，有適用法則不當之違法等語。
惟查證據之取捨及其證明力之判斷，屬於事實審法院之職權，苟其所為之判斷，並不
違背經驗法則及論理法則，即不能任意指為違法，而執為適法之第三審上訴理由。本
件原審認定上訴人有原判決事實欄一所載之偽造幣券犯行，係以上訴人坦承以彩色影
印機複印之方式，偽造新台幣一千元券、一百元券及五十元券，查扣之偽券成品及半
成品均為其印製之事實。上訴人印製扣案之偽鈔之目的，係意圖供行使之用之事實，
並已據上訴人於警訊及檢察官偵查中供認明確。妨害國幣懲治條例第三條第一項之偽
造幣券罪，並不以所偽造之幣券與真幣券在外形上完全相同為必要，只須意圖供行使
之用而偽造，且外觀上足以使一般人誤為真鈔而矇混使用者，即為已足。扣案之偽鈔
經中央銀行發行局鑑定結果，認係以彩色列印方式仿印，紙張含定位梅花水印及三色
螢光纖維絲與真鈔不同，無安全線及模鑄人像水印，均屬偽造，有該局函可稽，上訴
人在第一審所辯伊僅預備偽造云云，為不可取。經第一審調取扣案之偽鈔成品，以肉
眼須仔細觀察，始能依其油彩之反光、紙質、防偽線之有無或邊緣切割線之情形，辨
別係偽鈔，因其形狀、文字、圖案均與真鈔相同，若未仔細辨認，極易使人誤認為真
鈔而矇混使用，自屬成立偽造幣券罪。上訴人於第一審改稱偽鈔係作為廣告ＤＭ之用
，於原審又稱偽鈔係作為優待券使用云云，其辯護人並聲請訊問證人即中科院總務科
范析玉、傅晉持二人，證明上訴人印製之偽鈔曾交付范、傅二人作為優待券之用，但
上訴人於原審自承其印製之偽鈔從未交付范、傅二人，亦未向范、傅二人談及欲以扣
案之偽鈔作為優待券之用，范、傅二人亦不知其有印製偽鈔，且其未在偽鈔上蓋上任
何公司之印章或註記等情甚明，足認范析玉、傅晉持無傳訊之必要。上訴人在原審之
選任辯護人於原審審理期日又聲請傳訊證人王慶華證明上訴人曾向王某訂購螢光印台
，準備將公司名稱印在偽鈔上作為優待券之用云云，然上訴人是否有訂購螢光印台，
難以推翻前開不利上訴人之事證，且遲至原審辯論期日始為此辯解並聲請，復與上訴
人之前多次供述不符，顯係臨時杜撰，為不可採信，亦無傳訊王慶華之必要。此外，
復有查扣之偽鈔成品、半成品，偽造幣券所用之影印機、切割機、點鈔機、空白印鈔
紙等物可資佐證等證據，予以綜合判斷，認上訴人成立妨害國幣懲治條例第三條第一
項之偽造幣券罪，於法定刑內量處其刑，已詳敘其所憑證據及認定之理由。並指駁、
說明上訴人否認犯罪，所辯為卸責飾詞。所為論斷，均有卷存證據資料可資覆按。查
上訴人之辯護人聲請傳訊之證人范析玉、傅晉持、王慶華等人，何以不須傳喚，原判
決已說明其理由，自無須另以裁定駁回其聲請，並無應調查之證據未予調查之違法可
言。上訴人於第一審辯稱其所為僅屬預備偽造幣券階段，且偽鈔係製作廣告ＤＭ之用
云云，與在原審所辯偽鈔係作為中科院員工機場接送業務之優待券云云，並不一致，
原判決因而認其先後所辯不盡相符，而認均不可採，為原審認事採證職權之合法行使
，上訴意旨任意指為違法，自非合法之上訴理由。上訴人製造偽鈔後並未行使，故其
交給何人觀看，於判決本旨並無影響，此非待證事項，原審自無須加以調查，而原判
決認定上訴人犯罪，除依其警訊及偵查中之自白外，並參酌查扣之偽鈔及彩色影印機
等物，並非僅憑其自白論罪，亦無上訴意旨所指之採證違反證據法則之違法。其他上
訴理由均係就原審依憑證據所為論斷及原判決已有論列說明之事項，依憑己見所為之
任意指摘，殊與法律規定得為第三審上訴理由之違法情形不相適合，衡以前開說明，
其上訴為違背法律上之程式，應予駁回。
據上論結，應依刑事訴訟法第三百九十五條前段，判決如主文。
中      華      民      國    九十一    年      五      月     十五     日
                              最高法院刑事第七庭
                                  審判長法官  張  信  雄
                                        法官  賴  忠  星
                                        法官  張  清  埤
                                        法官  呂  永  福
                                        法官  林  永  茂
      右正本證明與原本無異
                                              書  記  官
中      華      民      國    九十一    年      五      月    二十三    日
